【裁判字號】    91,易,575
【裁判日期】    920721
【裁判案由】    違反證券交易法
【裁判全文】
臺灣彰化地方法院刑事判決                          九十一年度易字第五七五號
    公  訴  人  臺灣彰化地方法院檢察署檢察官
    被      告  甲○○
                丙○○
右列被告因違反證券交易法案件，經檢察官聲請簡易判決處刑（八十九年度偵字第六
二○三號），本院改依通常程序審理判決如左：
    主  文
甲○○違反證券商須經主管機關之許可及發給許可證照方得營業及非證券商不得經營
證券業務之規定，處有期徒刑肆月，如易科罰金，以參佰元折算壹日。
丙○○共同連續違反對非特定人公開招募出售所持有之公司股票，應經主管機關核准
之規定，處有期徒刑肆月，如易科罰金，以參佰元折算壹日。
    事  實
一、甲○○明知經營證券投資顧問事業，非經主管機關財政部證券暨期貨交易管理委
    員會（下稱證期會）之核准不得為之，亦明知證券商須經主管機關證期會之許可
    及發給許可證照方得營業，非證券商不得經營證券業務，竟未經證期會核准、許
    可及發給執照，自行於民國八十八年十一月初，在彰化縣彰化市○○路五號處，
    設立「全聯投資顧問股份有限公司籌備處」，擔任總經理一職，而經營證券投資
    顧問事業，並自八十八年十一月初起，至八十八年十一月二十六日止，以全聯投
    資顧問股份有限公司籌備處之名義，代不特定人購買神寶科技股份有限公司之股
    票，每張股票（一千股）可獲利新臺幣（下同）一千元，共約賣出數百張，而經
    營證券商之業務。
二、丙○○明知對非特定人公開招募出售所持有之公司股票，非經主管機關證期會之
    核准不得為之，又證券商須經主管機關證期會之許可及發給許可證照方得營業，
    非證券商不得經營證券業務，竟未經證期會核准、許可及發給執照，自八十八年
    八月間起，至八十八年十一月二十六日止，在設於彰化縣員林鎮○○路○段二八
    一號五樓「百豐慶國際集團員林分公司」擔任執行長一職，受時任百豐慶國際集
    團及寓浩資訊科技股份有限公司實際負責人乙○○之指示，而共同基於犯意之聯
    絡與行為之分擔，向不特定人公開招募買受寓浩資訊科技股份有限公司之股票，
    每賣出一張股票（一千股）約可獲利一、二千元，共約售出數十張，而經營證券
    商之業務。
三、嗣於八十八年十一月二十六日，經臺灣臺北地方法院檢察署檢察官簽發搜索票，
    指揮法務部調查局臺北市調查處搜索而查悉獲上情，並分別於甲○○處扣得現金
    支出傳票及買賣成交單、神寶科技股份有限公司八十八年認股繳款書、客戶資料
    、全聯投資顧問股份有限公司股東會及神寶科技股份有限公司分析報告書等件，
    及於丙○○處扣得百豐慶國際集團員林分公司收入支出轉帳傳票、寓浩資訊科技
    股份有限公司股東（股權）申購書、申購人匯款回條、寓浩資訊科技股份有限公
    司普通股股票、股東名冊等件。
四、案經法務部調查局臺北市調查處報告臺灣臺北地方法院檢察署檢察官呈請臺灣高
    等法院檢察署令轉臺灣彰化地方法院檢察署檢察官偵查聲請簡易判決處刑。
    理  由
一、訊據被告甲○○供承未經證期會核准、許可及發給執照，自行於八十八年十一月
    初，在彰化縣彰化市○○路五號處，設立「全聯投資顧問股份有限公司籌備處」
    ，擔任總經理一職，並自八十八年十一月初起，至八十八年十一月二十六日止，
    以全聯投資顧問股份有限公司籌備處之名義，代不特定人購買神寶科技股份有限
    公司之股票，每張股票可獲利一千元，共約賣出數百張股票等情不諱；訊據被告
    丙○○供承未經證期會核准、許可及發給執照，自八十八年八月間起，至八十八
    年十一月二十六日止，在設於彰化縣員林鎮○○路○段二八一號五樓「百豐慶國
    際集團員林分公司」擔任執行長一職，受時任百豐慶國際集團及寓浩資訊科技股
    份有限公司實際負責人乙○○之指示，向不特定人公開招募買受寓浩資訊科技股
    份有限公司之股票，每賣出一張股票約可獲利一、二千元，百豐慶國際集團員林
    分公司共約售出數十張股票等情不諱；其中被告甲○○部分，有現金支出傳票及
    買賣成交單、神寶科技股份有限公司八十八年認股繳款書、客戶資料、全聯投資
    顧問股份有限公司股東會及神寶科技股份有限公司分析報告書等件扣案可資佐證
    ；另被告丙○○部分，亦有百豐慶國際集團員林分公司收入支出轉帳傳票、寓浩
    資訊科技股份有限公司股東（股權）申購書、申購人匯款回條、寓浩資訊科技股
    份有限公司普通股股票、股東名冊等件扣案可資佐證。綜上，本件事證明確，被
    告二人右揭犯行，均洵堪認定，應予依法論科。
二、核被告甲○○所為，係違反證券交易法第十八條、第四十四條第一項，而犯有同
    法第一百七十五條之罪。核被告丙○○所為，係違反證券交易法第二十二條第三
    項、第一項、第四十四條第一項，而犯有同法第一百七十五條之罪。被告丙○○
    就右揭二犯行，與乙○○有犯意之聯絡及行為之分擔，為共同正犯。被告丙○○
    右揭未經核准多次向非特定人公開招募出售前揭股票行為，時間緊接，手法相似
    ，所犯構成要件相同，顯係基於概括之犯意反覆為之，為連續犯，應依刑法第五
    十六條之規定，論以一罪，並加重其刑。被告甲○○右揭未經核准經營證券投資
    顧問事業罪行及未經許可及發給許可證書經營證券業務罪行二行為間，有方法結
    果之牽連關係，為牽連犯，應從較重之未經許可及發給許可證書經營證券業務罪
    行處斷。另被告丙○○係以一連續公開招募出售股票行為，同時觸犯連續未經核
    准向非特定人公開招募出售前揭股票罪行及未經許可及發給許可證書經營證券業
    務罪行二罪，為想像競合犯，應從較重之連續未經核准向非特定人公開招募出售
    前揭股票罪行處斷。爰審酌被告二人之品行、犯罪之動機、智識程度、目的、手
    段、所得利益、所生危害及犯後態度等一切情狀，分別量處如主文所示之刑，並
    均諭知易科罰金之折算標準，以資懲儆。又被告二人行為後，刑法第四十一條關
    於易科罰金之規定業於九十年一月十日修正公布，並自同年月十二日生效，惟修
    正前後之規定，對於被告二人得否易科罰金不生影響，尚無比較新舊法之實益，
    仍應依刑法第二條第一項前段之從新原則，適用修正後之刑法第四十一條第一項
    前段，附此敘明。末查本院審酌扣案之現金支出傳票及買賣成交單、神寶科技股
    份有限公司八十八年認股繳款書、客戶資料、全聯投資顧問股份有限公司股東會
    及神寶科技股份有限公司分析報告書、百豐慶國際集團員林分公司收入支出轉帳
    傳票、寓浩資訊科技股份有限公司股東（股權）申購書、申購人匯款回條、寓浩
    資訊科技股份有限公司普通股股票、股東名冊等相關文件資料，雖分別與被告二
    人前開犯罪行為有關，然尚乏明確證據足認係被告個人所有，且依其性質仍有充
    為相關權利義務認定之證據價值，為免日後執行及權利義務認定之困難，爰均不
    予宣告沒收，併予敘明。
據上論斷，應依刑事訴訟法第四百五十二條、第二百九十九條第一項前段，證券交易
法第一百七十五條，刑法第二條第一項前段、第十一條前段、第二十八條、第五十六
條、第五十五條、第四十一條第一項前段，罰金罰鍰提高標準條例第二條，判決如主
文。
本案經檢察官廖曉萍到庭執行職務。
中      華      民      國     九十二     年     七    月     二十一    日
                                臺灣彰化地方法院刑事第三庭
                                    法      官  李  進  清
右正本證明與原本無異。
如不服本判決，應於判決送達後十日內向本院提出上訴狀( 須附繕本 )。
                                    法院書記官  張  木  松
中      華      民      國     九十二     年     七    月     二十三    日
證券交易法第一百七十五條
違反第十八條第一項、第二十二條、第四十三條第一項、第四十三條之一第二項、第
四十四條第一項至第三項、第六十條第一項、第六十二條第一項、第九十三條、第九
十六條至第九十八條、第一百十六條、第一百二十條、第一百五十七條之一第一項或
第一百六十條之規定者，處二年以下有期徒刑、拘役或科或併科十五萬元以下罰金。


司法院資訊處製作；財團法人民間司法改革基金會備份。
